臺灣高等法院民事裁定
109年度抗字第941號
抗告人  江建鋒
上列抗告人因與相對人周慶瑞等間確認祭祀公業派下權不存在事
件，對於中華民國109年6月2日臺灣桃園地方法院108年度訴字第
2605號裁定，提起抗告，本院裁定如下：
    主  文
抗告駁回。
抗告費用由抗告人負擔。
    理  由
一、抗告意旨以：伊於民國108年12月5日向原法院訴請確認相對
    人對於祭祀公業江梯（下稱系爭公業）派下權不存在事件，
    訴訟標的價額依民事訴訟法第77條之12規定為新臺幣（下同
    ）165萬元，伊已繳納第一審裁判費1萬7,335元，嗣原法院
    於109年5月18日裁定核定本件訴訟標的價額為3,818萬2,289
    元，應徵第一審裁判費34萬8,072元，並命伊補繳差額33萬0
    ,737元（下稱系爭補費裁定）。惟伊已於109年6月1日具狀
    撤回起訴，並依民事訴訟法第83條規定，聲請退還第一審裁
    判費3分之2，原裁定竟以伊未繳足第一審裁判費為由予以駁
    回，於法自有違誤，爰依法提起抗告，並聲明廢棄原裁定云
    云。
二、按原告撤回其訴者，訴訟費用由原告負擔；其於第一審言詞
    辯論終結前撤回者，得於撤回後3個月內聲請退還該審級所
    繳裁判費3分之2；前項規定，於當事人撤回上訴或抗告者準
    用之，民事訴訟法第83條固定有明文。惟依辦理民事訴訟事
    件應行注意事項第136條第2項後段規定，當事人如尚未依法
    繳足起訴或上訴、抗告應繳納之裁判費時，其所得聲請退還
    者，應限於所繳納超過應繳裁判費3分之1之部分。
三、經查，抗告人起訴主張本件訴訟標的價額，依民事訴訟法第
    77條之12規定應為165萬元，其已繳納第一審裁判費1萬7,33
    5元，有民事起訴狀、原法院自行收納款項收據可據（見原
    審卷第1頁、第3至10頁）。惟按確認派下權存在與否事件，
    其訴訟標的價額之核定，應依祭祀公業之總財產價額中訟爭
    派下權所占之比例，計算其價額。而請求確認派下權不存在
    ，其訴訟標的係否認被告所主張對於祭祀公業之權利，關於
    訴訟標的之價額，即應依被告所主張祭祀公業之總財產價額
    中訟爭派下權所占之比例，計算其價額（最高法院103年度
    台抗字第482號裁定意旨參照）。是原法院依抗告人所陳報
    之系爭公業之總財產6億4,181萬9,016元，相對人對於系爭
    公業之派下權比例4320分之257，以系爭補費裁定核定本件
    訴訟標的價額為3,818萬2,289元（計算式：6億4,181萬9,01
    6元×4320分之257=3,818萬2,289元，元以下四捨五入），應
    徵第一審裁判費34萬8,072元，扣除抗告人已繳1萬7,335元
    ，命抗告人補繳33萬0,737元（見原審卷第399至404頁），
    於法並無違誤，則抗告人主張依民事訴訟法第77條之12規定
    核定本件訴訟標的價額為165萬元云云，自無可取。又系爭
    補費裁定於109年5月27日送達抗告人，抗告人未依限補繳，
    而於109年6月1日具狀撤回起訴，並聲請退還其已繳第一審
    裁判費3分之2等情，有送達證書、民事聲請撤回起訴狀可考
    （見原審卷第405頁、第439頁）。惟抗告人既未繳足第一審
    裁判費，其已繳納部分又未及應繳裁判費3分之1，雖撤回起
    訴，揆諸前開規定，抗告人聲請退還已繳第一審裁判費3分
    之2，為無理由，應予駁回。
四、綜上所述，原裁定以抗告人未繳足第一審裁判費駁回抗告人
    聲請，於法並無違誤。抗告意旨指摘原裁定不當，聲明廢棄
    ，為無理由，應予駁回。
五、據上論結，本件抗告為無理由，爰裁定如主文。
中　　華　　民　　國　　109 　年　　8 　　月　　14　　日
                      審判長法  官  傅中樂
                            法  官  周祖民
                            法  官  趙伯雄
正本係照原本作成。
本裁定除以適用法規顯有錯誤為理由外，不得再抗告。如提起再
抗告，應於收受送達後10日內委任律師為代理人向本院提出再抗
告狀。並繳納再抗告費新臺幣１千元。
中　　華　　民　　國　　109 　年　　8 　　月　　14　　日
　　　　　　　　　  　　　　書記官  陳韋杉